【裁判字號】    98,建,66
【裁判日期】    980918
【裁判案由】    損害賠償
【裁判全文】
臺灣臺北地方法院民事裁定                98年度建字第66號
原      告  國防部總政治作戰局
法定代理人  甲○○
訴訟代理人  林志宏律師
複代理人    劉秋絹律師
被      告  白省三即白省三建築師事務所
訴訟代理人  莊植焜律師
            侯冠全律師
上列當事人間請求損害賠償等事件，本院裁定如下：
    主    文
本件停止訴訟程序。
原告應於收受本件裁定之翌日起二十日內將本件提付仲裁並向本
院陳報。
    理    由
一、原告國防部總政治作戰局之法定代理人原為楊天嘯，於本院
    繫屬中變更為甲○○，經其聲明承受訴訟，核無不合，應予
    准許。
二、按仲裁協議，如一方不遵守，另行提起訴訟時，法院應依他
    方聲請裁定停止訴訟程序，並命原告於一定期間內提付仲裁
    ，仲裁法第4條第1項前段定有明文。
三、查兩造於民國86年10月14日所簽訂之國軍老舊眷村改建新建
    工程設計監造委託契約（下稱系爭契約）第23條爭議處理第
    1項約定：「如有爭議時，乙方（即被告）應以書面向甲方
    （即原告）請求解釋，然乙方對甲方所為之解釋不服時，得
    於收受甲方書面答覆後15日內向行政院公共工程委員會申請
    調處，若仍未被甲乙雙方同時接受時，再於7日內向中華民
    國商務仲裁協會聲請仲裁，如乙方未於前開期限內聲請爭議
    處理或仲裁，視同接受甲方之決定」、同條第2項約定：「
    仲裁之判定為最終之裁判，雙方均應依仲裁判定屢行，仲裁
    期間所造成之損失，由經仲裁判定過失一方負責賠償」、同
    條第4項則約定：「不以仲裁方式解決者，雙方若進行有關
    本契約之訴訟時，同意以中華民國法律為依據並以臺北地方
    法院為管轄法院」（見本院卷第29、108頁）。原告雖主張
    依系爭契約第23條第4項約定係指本件設計監造委託契約所
    生之契約爭議，不以仲裁為唯一紛爭解決途徑，亦可以訴訟
    為契約爭議處理途徑，因此，就系爭契約所產生之爭議處理
    方式可選擇仲裁或訴訟，為賦予兩造之程序選擇權云云。惟
    由系爭契約第23條第1項及第2項觀之，應認兩造已合意就系
    爭契約發生履行爭議時，應由被告以書面向原告請求解釋，
    倘有不服，則得先向行政院公共工程委員會申請調處，若未
    為兩造所接受，則向中華民國商務仲裁協會聲請仲裁，並應
    以仲裁判定為兩造紛爭之最終決定。且系爭契約第23條第1
    項末段並約定，如未聲請處理或仲裁時，則視同接受他造之
    決定，依此效力而言，似未賦予兩造可擇一選擇仲裁或訴訟
    之權利，是兩造就系爭契約之糾紛解決已有仲裁條款之約定
    甚明。至系爭契約第23條第4項之約定，綜觀系爭契約第23
    條全文，應認第4項係為當兩造另有協議或仲裁機關不受理
    兩造糾紛或不能以仲裁方式解決之情況，欲進行訴訟時之合
    意管轄約定，應認此係兩造不能以仲裁方式解決之補充約定
    ，要不能謂此為賦予兩造得選擇仲裁或訴訟之程序選擇權。
四、綜上所述，兩造就系爭契約所產生之爭議，已有仲裁條款之
    約定，兩造應即以仲裁方式解決爭議，原告未予遵守，逕行
    提起本件訴訟，則被告於本案之言詞辯論前，具狀並當庭聲
    請裁定停止訴訟程序，並命原告於一定期間內提付仲裁，即
    無不合，應予准許。爰依首開規定，裁定如主文。
中    華    民    國    98    年    9    月    18     日
                  民事第四庭  審判長法  官  周祖民
                                    法  官  張文毓
                                    法  官  林怡伸
以上正本係照原本作成
如對本裁定抗告須於裁定送達後10日內向本院提出抗告狀，並繳
納抗告費新臺幣1,000元
中    華    民    國    98    年    9    月    18     日
                                    書記官  施若娟


司法院資訊處製作；財團法人民間司法改革基金會備份。
